【裁判字號】    89,易,715
【裁判日期】    890829
【裁判案由】    過失致死等
【裁判全文】
臺灣桃園地方法院刑事判決                          八十九年度易字第七一五號
    公  訴  人  臺灣桃園地方法院檢察署檢察官
    被      告  乙○○
                丙○○
右列被告因過失致死等案件，經檢察官提起公訴（八十八年度偵字第一五八五四、八
十九年度偵字第三五九二號），本院判決如左：
    主      文
乙○○、丙○○失火燒燬現未有人所在之他人所有建築物，各處有期徒刑貳月，如易
科罰金，均以佰元折算壹日，丙○○緩刑貳年。
    事      實
一、乙○○、丙○○二人係夫妻關係，於民國八十八年五月間起向丁○○承租黃曾宜
    妹所有位於桃園縣楊梅鎮○○街二三號之房屋一棟經營「大腸紅麵線」飲食生意
    ，乙○○、丙○○二人平日清晨五、六時間即至店內工作準備營業，至下午六時
    打烊以後始返回桃園縣楊梅鎮○○路○段九一六巷六號四樓住處居住。而乙○○
    、丙○○二人於每日結束營業自上址飲食店離去返家時，應注意並能注意加詳加
    檢查並確定有將全部爐火關閉，以防止火災之發生，而於八十八年八月十日傍晚
    七時多離去時，竟疏於注意將店內之其中之一瓦斯爐確實關閉，且依當形又無不
    能注意之情事，猶逕自將店門上鎖離去返回住處。迨至翌日即同年月十一日凌晨
    四時三十六分許，該未關閉之瓦斯爐之殘留爐火引燃墊於下方之瓦楞紙、木板等
    易燃物而引發火警，瞬時火勢猛烈，而將黃曾宜妹所有之上址建築物全部燒燬。
二、案經告發人戊○○訴請桃園縣楊梅分局報請臺灣桃園地方法院檢察署檢察官偵查
    起訴。
    理    由
一、訊據被告乙○○、丙○○固坦承於右揭時地其共同經營「大腸紅麵線」飲食店有
    發生火災之事實不諱，惟矢口否認有失火犯行，辯稱伊每日下午七時以前即離開
    該店回家，回家前會將店內清理完畢，一定有關爐火及注意相關安全事實，當日
    也是一樣情形，為何失火，伊不知道云云。
    經查：被告二人於向丁○○承租黃曾宜妹所有承租桃園縣楊梅鎮○○街二三號建
    築物內共同經營之「大腸紅麵線」飲食店，於八十八年八月十一日清晨四時三十
    分許有發生火災，當場火勢猛烈，致該屋全部燒燬之事實，業據被告坦承不諱，
    且有桃園縣消防局火災原因調查報告書一份及現場照片多張附卷可稽；且關於起
    火原因，桃園縣消防局隊員己○○於現場勘驗調查結果，亦於上開調查報告書記
    載認為「瓦斯爐開關呈現關閉狀態（研判應是火警後關閉的）」、「火警當時瓦
    斯桶開關是呈現開啟狀態」、「炊事時忘記將爐火關閉引燃墊在下面之瓦楞紙、
    裝潢木板木皮引火起燃之可能較大」；被告二人雖一再否認有過失，辯稱有關瓦
    斯爐云云，惟己○○並再向本院證稱「（火災調查報告中關於五，起火原因研判
    所載瓦斯爐關閉一節如何調查？）我是八十八年八月十二日上午九點三十分到現
    場勘查時發現瓦斯爐是關閉的」、「（為何研判是火警後被關的？）因為偵查卷
    第二十七、二十八頁編號四二到四五照片所示瓦斯爐是的開關之塑膠部分已經散
    失，顯見有人於火災後來移動這個開關，依照片四三所示該開關是歸零之關閉狀
    態所以我才會研判是火警後遭關閉的」、「（一號瓦斯爐開關，有無可能被燒燬
    ？提示偵查卷十六頁現場圖，二十八頁照片）因為二號瓦斯爐的塑膠開關，還在
    瓦斯爐上，所以認為一號瓦斯爐的塑膠開關，應該也還黏著在爐上，而且一般火
    災情形該塑膠開關，不易因火的燃燒而完全燒熔而滅失。至多也嚴重碳化，但仍
    然會保有原本形狀而附著在爐上，所以判斷該開關於失火後，有經人為動過。」
    等語（見本院八十九年五月三十日、八月一日訊問筆錄），及到庭救火之楊梅消
    防隊員庚○○亦到庭稱「（你到現場救火時現場火勢如何？）屋內前半段營業處
    所全部起火，看不出來何處是起火點，但是現場有二桶瓦斯，其中一桶瓦斯開關
    處有噴出火焰，所以認為該桶瓦斯沒有關閉，而該桶瓦斯連接瓦斯爐之橡皮管線
    已經全部燒熔，滅火後有檢查現場之另一桶瓦斯發現是空桶而且開關有關閉，而
    該桶並沒有發現管線。」（見本院八十八年七月十一日訊問筆錄），及己○○再
    證稱「（該左側瓦斯爐連接瓦斯桶之橡皮管線是否有燃燒？）有，該橡皮管連接
    瓦斯爐處及瓦斯桶處都被燒斷，認為瓦斯爐處起火後先將該管與瓦斯爐相接處燒
    斷，因為管中有瓦斯（如證人庚○○所述瓦斯桶沒關）就引起較大的火焰，可能
    火勢又再燒到管線與瓦斯桶的相接處，管線兩頭都燒斷，管線就掉在地上。」、
    「二十三號屋內前半部含騎樓部分幾乎已全毀（如相片編號十一、十二、十三）
    ，而正面及兩側鐵捲門只有燻燒的痕跡，判定起火點應在屋內前半部某處，不可
    能在屋外，又編號二五、二六、二七、二八照片之麵攤架，編號一爐火燒燬非常
    嚴重，該處應是最初起火點，而編號一之瓦斯爐也就是前述被更動的瓦斯爐」等
    語（見本院八十八年七月十一日、五月三十日訊問筆錄）。是依前述證人之證言
    ，再參酌偵查卷附現場照片，可知，火勢最猛烈處確係屋內前方之爐火處，而被
    告店內有二座瓦斯爐，其中一座瓦斯爐之塑膠開關於火災後猶黏附於爐上確呈關
    閉狀態，另一座瓦斯爐之塑膠開關則散失不見，顯然有經更動，是該經更動開關
    之瓦斯爐於火警發生前應係呈未關狀態，且屋內除該爐火處外不可能有其他火源
    （詳如後述），定係該未關閉瓦斯爐之殘留爐火而引起本件火災，被告空言辯稱
    瓦斯爐都有關，無過失云云，不足採信。
    次查：被告雖又再辯稱有可能是電線走火或其他原因失火云云，惟關於被告於離
    去後店內電源使用情形，被告稱只有冰箱繼續使用，其他電源都關閉，而證人己○○再證稱「（是否有可能是電線走火？）答放置冰箱處並非起火點，明顯只是
    延燒痕跡，判定起火點是在爐火處，而且冰箱的電線及冰箱並沒有被燒燬，所以
    不可能是冰箱的電線起火（參考現場照片十三、十四）」等語，及最先到場之證
    人庚○○亦稱火勢最大是在「前半段麵攤架附近，不是冰箱附近」（以上均見本
    院八十九年七月十一日訊問筆錄），可知不可能是惟一之電器即冰箱所引起之電
    線走火。再有無可能是瓦斯逸漏所引起之火災，證人己○○證稱「（有無可能瓦
    斯漏氣引起的火災？）瓦斯漏氣一定要有火源，如果瓦斯量少會引燃火焰直接燃
    燒，如果瓦斯量多就會爆炸，可是一定要有火源，只有瓦斯逸漏不會燃燒，因為
    現場瓦斯爐燒燬的情形相當嚴重（現場照片二十一到二十八），認為起火點在瓦
    斯爐，所以瓦斯爐處必有火花才會起火，事後二個瓦斯爐我都有照相，照片三十
    二是面向攤架右側的瓦斯爐，照片四十二是面向攤架左側的瓦斯爐（參考照片二
    十六），而照片四十二左側瓦斯爐開關塑膠蓋掉落，雖呈關閉狀態認為可能是事
    後關閉的，若有關瓦斯爐就不會有火花，所以認為瓦斯爐沒關有殘留爐火而一直
    燃燒，使得瓦斯爐溫度過高向四周易燃物品延燒引起火災」等語（見本院同一訊
    問筆錄），可知本件火災不可能係電線走火或瓦斯逸漏所引起。再關於本件有無
    可能係人為縱火，依被告稱該建築物除正面一定要從正面及兩側之鐵捲門進出，
    其餘二側及後方均沒有出口等語（見本院八十九年五月三十日訊問筆錄），及房
    屋之所有權人黃曾宜妹亦到庭證稱「（被燒燬的二十三號房屋有無後門？）沒有
    ，只有前面正面和側面的鐵捲門，房屋交給被告使用我住中壢」等語（見本院八
    十九年六月二十日訊問筆錄），可知亦不能有人趁被告二人離去後再進入店內縱
    火。是本件火災原因排除電線走火、瓦斯逸漏、人為縱火等各可能因素，益證本
    件起火原因確如前述係被告二人未將瓦斯爐關閉使殘留爐火所致。
    是本案事證已臻明確，被告犯行，洵堪認定。
二、查桃園縣楊梅鎮○○街二三號處所，係被告二人向丁○○承租使用，所有人為黃
    曾宜妹非被告所有，被告二人承租後係用以經營飲食店，二人於每日傍晚時分打
    烊後即返回自己住處，非被告所有，而本案起火時間係在被告已經返家之凌晨四
    時三十六分，當時屋內並無任何人所在，已如前述，是被告失火燒燬該現未有人
    所在之他人所有建築物，核其所為，係犯刑法第一百七十四條第三項前段之失火
    燒燬現未有人所在之他人所有建築物罪，公訴人未予詳察，認被告所為係犯刑法
    第一百七十三條第二項之失火燒燬現有人所在之有建築物罪，自有未洽，惟因起
    訴之基本事實仍屬同一，爰將起訴法條應予變更。公訴意旨另以：被告等經營之
    上址飲食店失火時，延燒至隔壁大平街二十五號之一樓大門、走廊、天花板及二
    樓前段和室房間，使居住於二十五號之楊瑞灝於睡夢中驚醒，旋將妻子張月梅及
    二名孫子喚醒，並將孫子抱起往馬路上奔跑逃生，迨奔至上開道路中心跌倒引發
    休克，經送至楊梅鎮天成醫院急救仍告不治死亡，因認被告二人又犯刑法第二百
    七十六條第一項之過失致死罪云云；查楊瑞灝雖因於本件火災發生後於現場之門
    前道路倒地休克，送醫不治死亡，並有臺灣桃園地方法院檢察署相驗屍體證明書
    一份附卷可稽，惟楊瑞灝係於自火災現場逃生出來後始倒地死亡，在場之目擊證
    人甲○○○向本院證稱「楊瑞灝抱小孩跑出來，跑到對面五十二號門口，把小孩
    放下來，他又過馬路到他家門口，發現不能進去，他要再跑回對面，就在路中雙
    黃線倒地。」（見本院八十九年六月二十日訊問筆錄），可知楊瑞濕非如告訴人
    戊○○所稱係逃生中被嗆死的云云；再關於楊瑞灝之死因，當時楊瑞灝送往天成
    醫院之急救醫師徐萬興向本院證稱「依病歷所載，他在清晨四時五十分到院急診
    ，到院前已經死亡，已無任何生命跡象，也沒有再做進一步的檢查，但依病歷所
    示，死者並無足以致命的外傷」、「必須法醫解剖才能確認死因」等語（見本院
    八十九年七月十七日訊問筆錄），證人徐醫師並再向本院證稱「因為火災燃燒產
    生大量濃煙，在場之人若不及逃生，會因吸入不明毒氣以及氧氣缺乏而窒息死亡
    ，若及時逃亡立刻得到氧氣之供應，缺氧狀況可立即獲得紓解，可減輕身體傷害
    ，隆低死亡率」，是雖楊瑞灝非無可能於火災發生時因燃燒所產之濃煙而有吸入
    毒氣及產生缺氧現象，但楊瑞灝於離開火災現場後猶在外走動數分鐘，若有缺氧
    現象自然立即獲得紓解；另當時與楊瑞灝同在共同逃生之其妻張月梅，於本院庭
    訊時亦證稱「楊瑞灝先發現（火災），也是他先抱小孩跑出來，我也抱小孩跟在
    他後面跑出來」、「小孩都沒有受傷，我有一點嗆傷，當時有咳嗽，喝一點水就
    好了。」，是當時與楊瑞灝共同在火災現場且一起逃生之其妻張月梅及另二名孫
    子均無因該火災有缺氧情事，應認為在同一條件、同一環境下之楊瑞灝亦不致產
    生缺氧或中毒窒息，益證楊瑞灝並無因該火災有中毒或缺氧現象；而楊瑞灝之屍
    體未經解剖，自亦難以死亡前曾在火災現場，即謂其係死於該火災之濃煙，且證
    人徐萬興亦證稱「（楊瑞灝有無可能急性心肌梗塞致死？）有可能，依病歷所示
    ，死者是民國十年出生係一高齡老人，心臟功能已經退化，他面臨突來的火災，
    為了救助家人因為一時的緊急狀況，情緒過於緊張激動而導致急性心肌梗塞」等
    語，是楊瑞灝亦非無可能因年事已高而死於心肌梗塞；綜上所述，楊瑞灝於死亡
    前數分鐘已自火災現場安全逃生，雖於現場附近倒地並死亡，但其於安全逃生後
    因自己身體因素而突然死亡，認為楊瑞灝之死亡與被告二人上開過失行為間無相
    當因果關係，公訴人謂被告二人就楊瑞灝之死亡應負過失致死罪責，自有誤會，
    被告被訴此部分之犯罪不能證明，本應諭知被告無罪，惟因公訴人認此部分與前
    開起訴論罪部分有想像競合犯之裁判上一罪關係，故不另為無罪之諭知。爰審酌
    被告等品行、因一時失察致犯本罪、所生之危害、過失程度及犯罪後之態度等一
    切情狀，分別量處如主文所示之刑，並均諭知易科罰金之折算標準。末查，被告
    丙○○前未曾受有期徒刑以上刑之宣告，此有臺灣桃園地方法院檢察署刑案資料
    查註紀錄表一紙在卷可稽，其經此偵審程序及刑之宣告，應知警惕而無再犯之虞
    ，且與共同被告乙○○係夫妻關係，二人因同一案件經本院判處罪刑，已足懲儆
    ，認其所宣告之刑，以暫不執行為適當，併予宣告緩刑二年，以勵自新。
據上論斷，應依刑事訴訟法第二百九十九條第一項前段、第三百條，刑法第一百七十
四條第三項前段、第四十一條、第七十四條第一款，罰金罰鍰提高標準條例第一條前
段、第二條，判決如主文。
本案經檢察官張春暉到庭執行職務。
中      華      民      國      八十九    年    八      月    二十九  日
                                臺灣桃園地方法院刑事第四庭
                                      法  官  孫惠琳
右正本證明與原本無異。
如不服本判決，應於判決送達後十日內向本院提出上訴狀( 應附繕本 )，上訴於
臺灣高等法院。
                                    書記官   李金蓮
中        華        民        國   八十九   年   八   月    三十一    日
附論罪科刑依據之法條：
刑法第一百七十四條放火燒燬現非供人使用之他人所有住宅或現未有人所在之他人所
有建築物、礦坑、火車、電車或其他供水、陸、空公眾運輸之舟、車、航空機者，處
三年以上、十年以下有期徒刑。
放火燒燬前項之自己所有物，致生公共危險者，處六月以上、五年以下有期徒徒刑。
失火燒燬第一項之物者，處六月以下有期徒刑、拘役或三百元以下罰金：失火燒燬前
項之物，致生公共危險者亦同。
第一項之未遂犯罰之。


司法院資訊處製作；財團法人民間司法改革基金會備份。
